臺灣高等法院臺中分院刑事裁定
110年度毒抗字第970號
抗  告  人
即  被  告  林永承



上列抗告人因違反毒品危害防制條例案件，不服臺灣南投地方法
院中華民國110年7月9日令送勒戒處所觀察、勒戒之裁定（110年
度毒聲字第227號），提起抗告，本院裁定如下：
    主  文
抗告駁回。
    理  由
一、抗告意旨略以：抗告人即被告林永承（下稱抗告人）現與年
    邁父親同住，父親生活需抗告人照顧陪伴，抗告人目前從事
    公益彩券之銷售，為家中主要經濟來源，若抗告人入所勒戒
    ，父親身心無法承受且家中亦頓失經濟來源。抗告人已決心
    遠離毒品，且法律不外乎人情，為此懇請法院給予附命完成
    戒癮治療之緩起訴處分，再給抗告人一次機會云云。
二、按犯毒品危害防制條例第10條之罪者，檢察官應聲請法院裁
    定，令被告入勒戒處所觀察、勒戒，其期間不得逾2月，毒
    品危害防制條例第20條第1項定有明文；又刑事訴訟法第253
     條之1第1項所定緩起訴處分，係由檢察官參酌刑法第57條
    所列事項及公共利益之維護，認以緩起訴為適當者，得為緩
    起訴處分，是以緩起訴處分為檢察官專有之權限。從而，除
    檢察官審酌個案情形，依同條例第24條第1項為附命完成戒
    癮治療之緩起訴處分，可排除適用觀察、勒戒之程序外，凡
    經檢察官聲請，法院僅得依照卷證資料判斷是否符合觀察、
    勒戒要件，裁定准否令入勒戒處所執行觀察、勒戒，無權斟
    酌以其他方式替代或得以其他原因免予執行之餘地，合先敘
    明；另修正後之毒品危害防制條例對於施用毒品者之思維，
    已擺脫以往側重於「犯人」身分之處罰，著重其為病患之特
    質，因此放寬觀察、勒戒或強制戒治制度之適用時機，以協
    助施用者戒除毒癮，復基於憲法應保障人民之生存權，及根
    據每個國民生存照顧需要提供基本給付之理念，對於經監獄
    監禁處遇後仍再犯之施用毒品者，更應恢復以機構內、外之
    治療協助其戒除毒癮，是以修正後毒品危害防制條例第20條
    第3項所謂「3年後再犯」，只要本次再犯（不論修正施行前
    、後）距最近1次觀察、勒戒或強制戒治執行完畢釋放，已
    逾3年者，即該當之，不因其間有無犯施用毒品罪經起訴、
    判刑或執行而受影響。亦即對於戒除毒癮不易者，唯有以機
    構內、外處遇及刑事制裁等方式交替運用，以期能控制或改
    善其至完全戒除毒癮，此為本院已達成一致之法律見解。則
    被告縱為屢犯施用毒品罪之成癮慣犯，其間復曾因施用毒品
    罪，經起訴、判刑或執行，只要本次再犯施用毒品罪距其最
    近1次觀察、勒戒或強制戒治執行完畢釋放後，已逾 3年者
    ，既仍有修正後毒品危害防制條例第20條第3項規定之適用
    ，依舉重明輕之法理，倘僅經檢察官為「附命緩起訴」而非
    起訴、判刑，不論有無完成戒癮治療，其再犯更有適用同條
    例第20條第3項規定，施以「觀察、勒戒或強制戒治」之必
    要（最高法院110年度台上字第2096號、110年度台非字第17
    5號判決意旨參照）。
三、經查：
  ㈠抗告人基於施用第二級毒品甲基安非他命之犯意，於民國110
    年3月12日21時30分許，在雲林縣雲林科技大學附近友人住
    處，以將甲基安非他命置入吸食器內，燒烤產生煙霧方式，
    施用甲基安非他命1次，嗣經警於110年3月16日上午8時9分
    許，持臺灣南投地方法院核發之搜索票，前往其位於南投縣
    ○○鎮○○路000號之居所執行搜索，當場扣得安非他命玻璃球
    吸食器1個，復經抗告人同意採尿送驗，結果呈甲基安非他
    命陽性反應，業經抗告人於警詢自白在卷，並有尿液檢體採
    驗同意書、南投縣政府警察局刑事警察大隊偵一隊送驗尿液
    真實姓名對照表、臺灣南投地方法院搜索票、南投縣政府警
    察局搜索扣押筆錄及其扣押目錄表、刑案照片（警卷第19至
    33頁）、中山醫學大學附設醫院檢驗科藥物檢驗中心尿液檢
    驗報告影本（毒偵249號卷第12頁）在卷可憑，故抗告人上
    開任意性之自白與事實相符，足堪採信，抗告人上開施用甲
    基安非他命之犯行，洵堪認定。
  ㈡毒品危害防制條例所規定之觀察、勒戒規定，係針對受處分
    人將來之危險所為預防、矯正措施之保安處分，目的係為斷
    絕施用毒品者之身癮及心癮，核與刑罰執行之目的不同，並
    屬強制規定，除於毒品危害防制條例第21條第1項所稱犯同
    條例第10條之罪者，於犯罪未發覺前，自動向衛生福利部指
    定之醫療機構請求治療，醫療機構免將請求治療者送法院或
    檢察機關之情形外，只要違反同條例第10條之規定者，檢察
    官依同條例第20條規定向法院提出聲請裁定令入勒戒處所觀
    察、勒戒者，法院即應就檢察官聲請裁定觀察、勒戒之內容
    ，審酌有無理由而為准駁之裁定，並僅得依法裁定令入勒戒
    處所執行觀察、勒戒，以查其是否仍有施用毒品傾向，並據
    以幫助受處分人徹底戒毒之方法，尚無自由斟酌以其他方式
    替代或得以其他原因免予執行之權。聲請人即臺灣南投地方
    檢察署檢察官斟酌上情，向原審聲請裁定觀察、勒戒，此乃
    檢察官裁量權限，而原審依法裁定准予檢察官之聲請，於法
    並無不合。從而，抗告意旨請求法院以其他方式替代觀察、
    勒戒云云，依上開說明，尚難憑採。
四、綜上所述，原審裁定認抗告人施用甲基安非他命，而犯毒品
    危害防制條例第10條第2項之罪，事證明確；且抗告人前曾
    於95年間因施用毒品案件，經法院裁定送觀察、勒戒執行完
    畢後距今已逾3年；另因其他毒品案件，雖經南投地檢署檢
    察官以107年度毒偵字第955號緩起訴處分附帶應履行必要命
    令（即戒癮治療完成），於110年2月10日期滿未經撤銷而告
    確定，惟依上揭所述，尚不得視為事實上已接受等同觀察、
    勒戒或強制戒治之處遇執行完畢，有臺灣高等法院被告前案
    紀錄表附卷可稽，因認檢察官之聲請為正當，依毒品危害防
    制條例第20條第1項之規定，裁定令抗告人應入勒戒處所觀
    察、勒戒，核其認事用法，均無不合。至於抗告人所述之家
    庭狀況等情，縱屬非虛而值同情，但仍屬其個人事由，與觀
    察、勒戒之審酌無關。抗告意旨仍執前詞，指摘原審裁定不
    當，為無理由，應予駁回。
據上論斷，依刑事訴訟法第412條，裁定如主文。
中　　華　　民　　國　 110　　年　　 8　　月　　 10 　日
            刑事第十庭  審判長法  官  陳  宏  卿 
                              法  官  林  美  玲
                              法  官  楊  文  廣
以上正本證明與原本無異。
不得再抗告。
                              書記官  呂  安  茹
　　　　　　　　　　　　　　　
中　　華　　民　　國　　110 　年　　8 　　月　　10　　日